【裁判字號】    92,易,1097
【裁判日期】    920807
【裁判案由】    竊盜
【裁判全文】
臺灣板橋地方法院刑事判決                        九十二年度易字第一九七號
    公  訴  人  臺灣板橋地方法院檢察署檢察官
    被      告  丁○○
右列被告因竊盜案件，經檢察官聲請簡易判決處刑（九十一年度偵字第一五五八二號
），本院認為不得以簡易判決處刑，逕適用通常程序審判，本院判決如左：
    主  文
丁○○無罪。
    理  由
一、公訴意旨略以：被告丁○○與戊○○基於意圖為自己不法所有之犯意聯絡及概括
    犯意，由戊○○於民國（下同）九十一年四月五日向不知情之王陳秀寶承租位於
    臺北縣五股鄉○○路○段一六○之三十八號之廠房後，復於附表所示之時間、地
    點，以不詳方法，連續竊取乙○○等人如附表所示之機車得逞，再由被告丁○○
    在前開廠房內負責拆解套裝機車之工作，將上開竊得之機車上之零件及引擎拼裝
    至其他機車上，以借屍還魂之方式改裝成為合法之機車而加以販售牟利。經警於
    九十一年八月十八日十七時許，在臺北縣五股鄉○○路○段一六○之三十八號處
    當場查獲，並扣得工作板手、十字板手、起子、鐵鎚、鉗子及剪刀各乙支，因認
    被告丁○○係涉刑法第三百二十條第一項之竊盜罪嫌云云。
二、公訴人認被告丁○○涉有竊盜罪嫌，無非係以被告於警訊及偵查時之自白、證人
    乙○○、甲○○、丙○○、王陳秀寶之證詞，及房屋租賃書、車籍作業系統查詢
    認可資料、贓物認領保管收據暨扣案之板手、起子、鐵鎚、鉗子、剪刀各一支，
    為其論據。訊據被告堅決否認有竊盜犯行，並辯稱：伊自九十一年八月一日起受
    僱於戊○○，伊去工廠時，機車已經拆解，伊只負責組裝，伊不知道何人偷所查
    獲之三部機車，是警察告訴伊，伊才知道是被偷的機車，伊並沒有參與偷車云云
    。
三、按犯罪事實應依證據認定之，無證據不得認定其犯罪事實，又不能證明被告犯罪
    者，應諭知無罪之判決，刑事訴訟法第一百五十四條第二項、第三百零一條第一
    項定有明文。而刑事訴訟法第一百六十一條已於九十一年二月八日修正公布，其
    第一項規定：檢察官就被告犯罪事實，應負舉證責任，並指出證明之方法，因此
    檢察官對於起訴之犯罪事實，應負提出證據及說服之實質舉證責任，倘所提出之
    證據，不足為被告有罪之積極證明，或其指出證明之方法，無從說服法院以形成
    被告有罪之心證，基於無罪推定之原則，自應為被告無罪判決之諭知，最高法院
    九十二年台上字第一二八號判例可資參照。又當事人得聲請法院調查證據，而法
    院為發見真實，亦得依職權調查證據，但限於維護公平正義或對被告之利益有重
    大關係之事項為限，修正刑事訴訟法第一百六十三條第一、二項定有明文。故法
    院固得依職權調查證據，但並無蒐集證據之義務。蒐集證據乃檢察官或自訴人之
    職責，事實審法院應以調查證據為其主要職責，其調查之範圍，亦以審判中所存
    在之一切證據為限，案內不存在之證據，即不得責令法院為發現真實，應依職權
    從各方面蒐集證據（最高法院九十一年度臺上字第五八四六號判決可資參照）。
四、經查：
  （一）被告於警訊及偵查時均供稱：伊受僱於阿奇（指戊○○）拆解贓車，每拆解
        一部贓車拼裝後可得新台幣二千元，阿奇會將所需要之車型告訴偷車的人，
        竊賊會將偷來的車放置工廠，阿奇再通知伊到工廠拆解贓車，拼裝到舊車上
        ，以此借屍還魂，再出售牟利，阿奇將車銷到何處，伊就不知道等語（見偵
        查卷第九頁正面及第四十二頁背面），勾稽上開被告供詞，及證人即被害人
        乙○○、甲○○、丙○○分別於警訊、本院審理時所證述如附表所示三台機
        車失竊之證詞，暨卷附車輛竊盜、車牌失竊資料個別查詢報表、贓物認領保
        管單（見偵查卷第二十一頁至第二十六頁），足認戊○○係與他人共同謀議
        竊取如附表所示之三臺機車，戊○○於竊取機車後，另以每臺機車新臺幣二
        千元之代價請被告拆解拼裝戊○○所竊之機車後再銷贓，是以被告於本院審
        理時翻異前供而辯稱：伊不知道何人偷所查獲之三部機車，是警察告訴伊，
        伊才知道是被偷的機車云云，尚不足採。
  （二）惟按二人以上共同實施犯罪之行為者，皆為正犯，刑法第二十八條固有明文
        ，是以共同正犯之成立，須二人以上為共同行為之決意，並為共同之行為實
        施，而實際上亦有行為人與其他行為人具有共同之行為決意，雖未至犯罪現
        場參與共同犯罪行為之實行，但若有計劃犯罪與指揮實行犯罪之行為，自亦
        可視為共同之行為實施，而應與其他行為人成立共同正犯（參照學者林山田
        著，刑法通論下冊，一九九八年二月六版，第三九八頁至第四０二頁）。查
        依本件被告於警訊、偵查時之供述，係戊○○與他人共同謀議竊取如附表所
        示之三臺機車，業如前述，則戊○○係居於計劃犯竊盜罪與指揮他人實行犯
        竊盜罪之地位，自應與竊車之行為人論以竊盜罪之共同正犯，雖戊○○於取
        得所竊取之機車後，另以每臺機車新臺幣二千元之代價請被告拆解拼裝戊○○所竊之機車，亦如前述認定，惟被告所參與者，係戊○○於竊取機車後之
        事後處理贓物行為，雖被告對於戊○○所交付之機車係贓物乙節有所知情，
        充其量亦僅能認有刑法第三百四十九條之贓物罪行為，尚難認就戊○○與他
        人共同為竊盜行為之實施有所分工，況被告於本院審理時始終堅決否認有參
        與竊盜犯行，而證人戊○○雖於本院審理時證稱：伊沒有僱用被告幫伊拼裝
        機車，伊在九十一年七月二十日將工廠讓渡給被告等語，惟其亦證稱：查獲
        之三輛贓車，伊不知道是何人的等語（見本院九十二年五月二十二日訊問筆
        錄），證人戊○○亦未指證被告有參與竊盜犯行，遍觀全案卷，並無被告與
        戊○○共同計劃竊取並指揮他人竊取如附表編號一至三所示機車之證據，被
        告並未就他人竊取機車之行為居於計劃或指揮領導實行犯罪之地位，即難認
        被告有與戊○○為共同竊盜行為之決意，至卷附之房屋租賃書、車籍作業系
        統查詢認可資料、贓物認領保管單暨扣案之板手、起子、鐵鎚、鉗子、剪刀
        各一支，亦僅能證明被告收受贓車之行為，尚不能憑此而遽認被告有竊盜之
        行為。綜情以觀，被告並未與戊○○有共同之竊盜行為決意及共同之竊盜行
        為實施，縱認戊○○有與他人共同竊取如附表編號一至三所示之機車，亦難
        認被告有共同為竊盜犯行。檢察官對於本件所起訴之被告竊盜犯罪事實，依
        其所提證據，不足為被告有罪之積極證明，亦無法說服本院以形成被告犯竊
        盜罪之心證，揆諸前揭說明，基於無罪推定之原則，自應為被告無罪判決之
        諭知。
五、至被告丁○○所涉贓物罪行，非檢察官起訴之同一事實範圍內，本院無法審究，
    應由檢察官另行依法處理。
據上論斷，應依刑事訴訟法第四百五十二條、第三百零一條第一項，判決如主文。
本案經檢察官侯靜雯到庭執行職務
中      華      民      國    九十二    年      八      月      七      日
                                      臺灣板橋地方法院刑事第六庭
                                          法  官  林海祥
右正本證明與原本無異。
如不服本判決，應於判決送達後十日內，向本院提出上訴狀。
                                          書記官  陳映孜
中      華      民      國    九十二    年      八      月      七      日
附表：
┌──┬─────┬─────┬───┬─────────┬───────
│編號│  時  間  │  地  點  │被害人│   被 竊 財 物    │    手  法
├──┼─────┼─────┼───┼─────────┼───────
│一、│九十一年八│臺北縣泰山│乙○○│車號ＯＳＱ—八九二│不明
│    │月六日十五│鄉○○路二│      │號重型機車        │
│    │時        │段四九一號│      │                  │
│    │          │前        │      │                  │
├──┼─────┼─────┼───┼─────────┼───────
│二、│九十一年八│臺北縣蘆洲│甲○○│車號ＬＫ六—八三八│不明
│    │月十二日八│市○○路一│      │號重型機車        │
│    │時許      │八五巷三十│      │                  │
│    │          │四號前    │      │                  │
│    │          │          │      │                  │
├──┼─────┼─────┼───┼─────────┼───────
│三、│九十一年八│桃園縣桃園│丙○○│車號ＲＧ七—二○三│不明
│    │月十八日零│市縣○路聯│      │號輕型機車        │
│    │時許      │邦銀行前  │      │                  │
│    │          │          │      │                  │
│    │          │          │      │                  │
└──┴─────┴─────┴───┴─────────┴───────


司法院資訊處製作；財團法人民間司法改革基金會備份。
